【裁判字號】    89,易緝,32
【裁判日期】    890413
【裁判案由】    竊盜
【裁判全文】
臺灣士林地方法院刑事判決                          八十九年度易緝字第三二號
    公  訴  人  臺灣士林地方法院檢察署檢察官
    被      告  甲○○
右列被告因竊盜案件，經檢察官提起公訴（八十八年度偵字第九六四號），本院判決
如左：
    主  文
甲○○無罪。
    理  由
一、公訴意旨略以：被告甲○○於民國八十七年十二月二十二日上午十一時許，在臺
    北市○○區○○路上，見被害人乙○○將皮夾置於左後方口袋上（內有乙○○身
    分證、汽機車駕駛執照、行車執照、金融卡、現金新台幣一萬八千元），竟趁乙
    ○○不注意之際，竊取上揭皮夾得手後將現款取去花用，並將該皮夾及其餘證件
    置於所有之機車置物箱內，嗣為警於八十八年一月三日上午九時三十分許在臺北
    市○○○路、中正路口臨檢時，始自該機車內查獲上開物品。因認被告涉犯刑法
    第三百二十條第一項之竊盜罪嫌。
二、本件公訴人認被告涉有右揭犯罪，係以卷附贓物領據、現場照片多幀、履勘筆錄
    與被害人乙○○指稱：其係於八十七年十二月二十二日上午十一時許，在基河路
    遭人竊取，以及被告既在基河路削甘蔗販賣，每日必須清掃所產生之大量甘蔗渣
    ，且清潔隊員必會每日按時清掃，維持整潔，被害人皮夾於二十二日遭竊後，行
    竊之人取走金錢將皮夾棄置該處，必早因清掃時被發現，豈會延至一月一日再由
    被告拾獲？為其主要論據。訊據被告甲○○供承當日伊確在臺北市○○路憨仔水
    果行工作之事實不諱，惟堅決否認有何竊盜情事，辯稱：前開皮夾係伊於八十八
    年一月一日上午十一時許，在憨仔水果行前削甘蔗處拾獲，並非竊取，且拾獲時
    已無現款等語。
三、按犯罪事實應依證據認定之，無證據不得推定其犯罪事實。又不能證明被告犯罪
    者，應諭知無罪之判決，刑事訴訟法第一百五十四條、第三百零一條第一項分別
    定有明文。次按認定犯罪事實，須依證據，而所謂證據，係指合法之積極證據就
    犯罪事實能為具體之證明者而言；又認定不利於被告之事實，須依積極證據，苟
    積極證據不足為不利於被告事實之認定時，即應為有力於被告之認定，更不必有
    何有利之證據，最高法院三十年上字第八一六號著有判例。再所謂「積極證據足
    以為不利被告事實之認定」，係指據為訴訟上證明之全盤證據資料，在客觀上以
    達於通常一般人均不致於有所懷疑，而得確信被告確曾犯罪之程度若未達此一程
    度，而有合理懷疑之存在時，即無從為有罪之確信，此觀同院七十六年度台上字
    第四九八六號判例意旨自明。
四、經查：
  (一)被害人乙○○於八十七年十二月二十二日上午十一時許，在臺北市○○路上，其
    置於褲子左後方口袋內之皮包，疑似遭扒竊，但並未發現行竊之人，業據其於警
    訊時證述明確（參見偵查卷第三頁），足見乙○○雖證實其皮包遭竊，然並不知
    是何人所為，是否由被告竊取該皮包，並無目擊證人，僅憑乙○○之指訴尚無法
    證實。
  (二)又據被告所辯其拾獲乙○○皮包之地點，在臺北市○○路一八一號「憨仔水果行
    」前，而乙○○遺失皮包之地點，在臺北市○○路上，雖有地緣關係，惟並無法
    證明乙○○之皮包確在該水果行前遭竊。徵以乙○○供稱遺失皮包之時間在先，
    被告所稱拾獲乙○○皮包之時間在後，據此，並不排除由不詳姓名年籍之人竊取
    皮包；或乙○○自己不慎掉落遺失，而由他人拾得，取走皮包內金錢後，將皮包
    連同證件棄置在該水果行前。
  (三)再者，被告雖於該水果行削甘蔗販賣，每日必須必須清掃甘蔗渣，然被告每日上
    午九時上班至晚上九時下班，天色已晚視線不清，且店門口擺置許多紙箱、水果
    台等，有現場照片數幀在卷可稽，足見被告於清掃甘蔗渣時未必即會發現該皮包
    。且清潔隊員是否按日清掃該處人行道，並無證據足資證明，縱使確有按日清掃
    該處，亦無法遽認即會發現該皮包，縱或有他人在被告之前發現該皮包，亦未必
    即予拾取，實難據此推論被告竊取乙○○之皮包。
  (四)末查該水果行之負責人劉萬結於偵查中亦結證稱：被告甲○○曾告知渠於一月一
    日拾獲皮夾，伊告知應交給警察處理等語（參見偵查卷第二十四頁），衡諸常情
    ，果係被告竊取乙○○之皮包，應於竊得皮包取走金錢後，將其他物品丟棄，避
    免留下犯罪之證據，何須多此一舉告知其雇主拾獲該皮包之情？又焉有將所竊得
    之皮包連同其他證件及金融卡等物置於機車置物箱內，以曝其短？足證被告辯稱
    係拾獲而非竊取等情，尚非虛妄，堪可採信。
  (五)綜上所述，尚難以被告持有乙○○之皮包，即推論被告有竊取之犯行，公訴人所
    舉之證據不足以證明被告確有竊盜犯行。此外，復查無其他積極證據，足認被告
    確有公訴人所指之犯行，不能證明被告犯罪，依法應諭知無罪之判決。
據上論斷，應依刑事訴訟法第三百零一條第一項，判決如主文。
本案經檢察官繆卓然到庭執行職務
中      華      民      國    八十九    年      四      月     十三     日
                                  臺灣士林地方法院刑事第二庭
                                          法  官
右正本證明與原本無異。
如不服本判決，應於判決送達後十日內，向本院提出上訴狀。
                                          書記官
中    華    民    國      八十        年              月              日


司法院資訊處製作；財團法人民間司法改革基金會備份。
